【裁判字號】    97,訴,11
【裁判日期】    970604
【裁判案由】    清償借款
【裁判全文】
臺灣臺南地方法院民事判決                97年度訴字第11號
原      告  新光人壽保險股份有限公司
法定代理人  乙○○
訴訟代理人  戊○○
被      告  丙○○
            丁  ○
兼前二人共同
訴訟代理人  甲○○
上列當事人間請求清償借款事件，經本院於民國97年5月21日言
詞辯論終結，判決如下：
    主      文
被告應連帶給付原告新台幣捌拾柒萬伍仟捌佰柒拾捌元，及自民
國88年6月15日起至清償日止，按週年利率百分之10點25計算之
利息暨按上開利率百分之20計算之違約金。
訴訟費用新台幣壹萬零貳拾元由被告連帶負擔。
    事實及理由
一、原告主張：訴外人富迪廣告股份有限公司（法定代理人：甲
    ○○） 於民國82年8月16日邀同被告甲○○、丙○○、丁○
    為連帶保證人 向原告借款新台幣（下同）3,750,000元，利
    息按放款利率機動調整，按月攤還本息，如未按期攤還，即
    喪失期限利益，應立即全部償還，而逾期在六個月以內者，
    按上開利率加計百分之10之違約金，逾期超過六個月者，按
    上開利率加計百分之20之違約金。 惟被告自87年3月16日起
    即未依約繳納本金及利息，嗣經拍賣抵押物及部分清償後，
    尚欠原告本金875,878元（原起訴請求919,364元，後減縮為
    前揭金額，見97年5月2日提出到院之減縮聲明狀），及自88
    年6月15日起至清償日止， 按週年利率百分之10點25計算之
    利息暨按上開利率百分之20計算之違約金等情，爰依消費借
    貸及連帶債務之法律關係，請求被告連帶給付前揭金額、利
    息及違約金，並聲明如主文第1項所示。
二、被告抗辯：曾於抵押物將被拍賣之際返還部分款項，當時原
    告經辦人員同意當時所還之款項先抵充本金，原告應是仍先
    抵充違約金及利息，所欠金額才會這麼多；況原告請求之利
    率亦太高，目前的利率不應那麼高。
三、得心證之理由：
（一）原告前開主張之事實，業據提出借據、放款帳務資料查詢
      單、利率變動表、本院民事執行處強制執行金額計算書分
      配表為憑，核與所述情節相符。
（二）被告抗辯曾於抵押物將被拍賣之際返還部分款項，當時原
      告經辦人員同意當時所還之款項先抵充本金，原告仍先抵
      充違約金及利息云云。原告坦承有部分被告繳納之款項未
      扣除， 並減縮聲明其本金部分之請求為875,878元（見97
      年5月2日提出到院之減縮聲明狀，）；但否認同意被告還
      款時先抵充本金，並主張兩造契約有約定部分還款時，抵
      充本金、利息及違約金之金額比例及順序，原告並未同意
      被告還款時先抵充本金等語。按當事人主張於己有利之事
      實者，就其事實有舉證之責任， 民事訴訟法第277條定有
      明文。被告既不能證明原告曾同意還款時先抵充本金之有
      利於己之事實，是被告此部分抗辯，自難憑採。至於被告
      抗辯已清償部分款項，此部分業據原告減縮聲明，附此敘
      明。
（三）被告復抗辯利率太高云云，惟亦為原告所否認，原告並主
      張其所請求之利率係兩造約定之利率，不能以目前的利率
      來衡量等語。查，被告向原告借款之時屬高利率時代，兩
      造約定之利率亦高於目前。是被告抗辯當時約定之利率太
      高云云，亦不足採。
（四）綜上所述，被告抗辯，均不可採。本院依上開調查證據之
      結果，堪信原告主張為真實。從而，原告本於消費借貸及
      連帶債務之法律關係， 請求被告連帶給付如主文第1項所
      示之金額、利息及違約金，為有理由，應予准許。
四、按訴訟費用，由敗訴之當事人負擔；法院為終局判決時，應
    依職權為訴訟費用之裁判， 民事訴訟法第78條及第87條第1
    項分別定有明文。經核本件訴訟費用額為10,020元（即第一
    審裁判費），而原告之請求為有理由，爰依上開規定確定被
    告應負擔之訴訟費用如主文第2項所示。
五、據上論結，原告之訴，為有理由，依民事訴訟法第78條，判
    決如主文。
中    華    民    國    97    年    6     月    4     日
                          臺灣臺南地方法院民事第二庭
                                  法  官  王 獻 楠
上為正本係照原本作成。
如不服本判決，應於本判決送達後20日內向本院提出上訴狀（須
按他造當事人之人數附具繕本），並應繳納上訴費。
中    華    民    國    97    年    6     月    4     日
                                  書記官  李 靜 怡


司法院資訊處製作；財團法人民間司法改革基金會備份。
